【裁判字號】    89,上訴,2901
【裁判日期】    890629
【裁判案由】    偽造文書等
【裁判全文】
臺灣高等法院刑事判決                  八十九年度上訴字第二九一號
    上  訴  人  臺灣板橋地方法院檢察署檢察官
    被      告  甲○○
    選任辯護人  何兆龍
                梁育純
                徐國勇
右上訴人因被告偽造文書等案件，不服臺灣板橋地方法院八十八年度訴字第一八三七
號，中華民國八十九年六月二十九日第一審判決（起訴案號：臺灣板橋地方法院檢察
署八十八年度偵字第一０七九七號）提起上訴，本院判決如左：
    主      文
原判決撤銷。
甲○○共同連續行使偽造私文書，足以生損害於他人，處有期徒刑月，如易科罰金
，以佰元折算壹日。
附表所示四張支票偽造之「工商時報」、「經濟日報」署押肆枚均沒收。
    事      實
甲○○於民國（以下同）八十六年間曾因妨害風化案件，經臺灣台北地方法院判處有
期徒刑三月，如易科罰金以三百元折算一日，緩刑二年，又於八十八年間因詐欺罪，
經本院判處有期徒刑月確定（以上二罪均未構成累犯），竟不知悔改，與其前夫丙○○（現由台灣士林地方法院審理中）共同意圖為自己不法之所有並基於概括之犯意
，明知自八十七年四月起，彼等經營之北都廣告事業有限公司（下稱北都公司）及個
人資金週轉困難，均陷無償債能力，竟仍以渠等個人或北都公司名義所簽發之支票與
李迺權、張立娟、林麗芳等三人名義簽發之支票互換，並以支票上受款人欄須填上受
款人始可票貼為由，要求李迺權在附表編號一、二之支票上分別填上「工商時報」（
即工商財經數位股份有限公司）、「經濟日報」（即經濟日報股份有限公司）為受款
人，甲○○在附表三、四支票上填載「工商時報」及「經濟日報」為受款人，再由甲○○進而基於偽造署押之犯意，在附表所示四紙支票背面偽造「工商時報」、「經濟
日報」署押，佯以該四張支票業經「工商時報」、「經濟日報」背書。足以生損害於
「工商時報」、「經濟日報」，旋於八十七年四月至六月期間，持上述四張支票向不
知情之乙○○之妻吳雲英詐稱上開支票均係渠等與客戶交易往來之客票調借現款，使
吳雲英陷於錯誤而交付該附表所示四張支票之現金予甲○○，計新台幣（下同）五十
九萬六千二百元；嗣經乙○○提示上開支票，因「拒絕往來」而遭退票，始知受騙。
案經乙○○訴由台灣士林地方法院檢察署呈請台灣高等法院檢察署核轉偵辦。
    理      由
一、訊據被告甲○○矢口否認有偽造文書及詐欺之犯行，並辯稱：「北都公司負責人
    是其前夫丙○○，伊僅負責公司業務，丙○○負責財務，伊從未要求發票人李迺
    權、張立娟、林麗芳在支票上寫「工商時報」及「經濟日報」為受款人，附表所
    示支票四紙，係由丙○○整理客票後，交由伊向吳雲英調現，自八十五年起安迪
    廣告負責人吳雲英即與北都廣告有金錢往來，但都是丙○○在處理」云云。
二、經查：
  (一)被告甲○○於偵查中供認：「伊與工商時報配合，因沒有禁止背書轉讓，所以要
    受款人背書，伊有蓋「工商時報」及「經濟日報」之章而背書」等語（見八十八
    年度偵字第一０七九七號偵查卷第十一頁正反面），足證附表所示四紙支票之背
    書，確係被告所為無誤。
  (二)再查被告甲○○如何持附表所示之支票向告訴人調現之事實，業據告訴人乙○○
    指稱上述四紙支票，於被告向告訴人貼現調款時，支票之背面早已蓋有「工商時
    報」、「經濟日報」署名，而被告亦未曾說過票是向朋友借等情，並據證人即告
    訴人之妻吳雲英於偵查訊問時證述屬實。
  (三)證人即發票人李迺權、張立娟、林麗芳均證稱彼等與乙○○不認識，且不曾與「
    工商時報」、「經濟日報」往來過或刊登廣告，是丙○○、甲○○夫婦說要去辦
    理銀行融資，與彼等擔票，且丙○○、甲○○所開的票，均都跳票等語，審諸上
    開證人所述，足認被告甲○○及其前夫丙○○二人為取信於告訴人，由被告甲○○在支票背面偽造「工商時報」、「經濟日報」之背書，致使告訴人陷於錯誤，
    而交付票面金額予甲○○，被告施用詐術，甚為明確。
  (四)被告甲○○於偵查中坦承於八十五年間，遭人倒閉二百多萬元後，利息即愈滾愈
    大等情，則被告於八十七年四月至六月間，向告訴人調借時，已陷於無資力狀態
    ，應堪認定，其有不法所有意圖甚明。
  (五)又查被告甲○○與丙○○係夫妻關係，彼等經營之北都公司，被告甲○○就北都
    公司之營運理應知之甚詳，亦自承公司業務均由其管理，所辯不知公司財務狀況
    云云，自不足採，證人丙○○雖亦證稱被告甲○○不知情云云，顯係迴護之詞，
    亦不足採。
  (六)此外復有上述支票及存款不足退票單影本各四紙附卷可稽。
  (七)末查「經濟日報」係經濟日報股份有限公司之簡稱，「工商時報」係工商財經數
    位股份有限公司之簡稱，二者均為法人，此有該二公司設立明細表二紙附卷可按
    ，自得為侵害法益之客體，被告為「工商時報」、「經濟日報」之背書行為，自
    足生損害於「工商時報」、「經濟日報」，附此明。
  (八)綜上所述，被告所辯顯係飾卸之詞，不足採信，事證明確，被告犯行應堪認定。
三、核被告所為，係犯刑法第二百十六條行使第二百十條之偽造私文書罪及第三百三
    十九條第一項詐欺取財罪。被告偽造署押之行為，係偽造私文書之階段行為；又
    偽造文書後復持以行使，其偽造之低度行為，應為行使之高度行為所吸收，均不
    另論罪，僅論以行使偽造私文書罪。所犯上開二罪間，有方法結果之牽連關係，
    為牽連犯，應從一重之行使偽造私文書論。被告與丙○○就上開犯行，有犯意之
    聯絡及行為之分擔，為共同正犯。又被告先後多次偽造私文書及詐欺之犯行，均
    係時間緊接，構成要件相同，顯係基於概括之犯意，均應依連續犯論，並依法加
    重其刑。
四、原審不察，諭知被告無罪，自有未合，檢察官據告訴人請求上訴，執此指摘原判
    決不當，為有理由，自應由本院予以撤銷改判，爰審酌被告之素行，犯罪目的、
    動機、手段、所生損害，犯後已償還告訴人十一萬元（見原審八十九年三月二十
    三日筆錄）及其他一切犯罪情狀，量處有期徒刑月，並諭知如易科罰金以佰
    元折算壹日，以資懲戒，附表所示四張支票偽造之「工商時報」、「經濟日報」
    署押肆枚，均應依法宣告沒收。
五、被告甲○○於八十六年因詐欺罪，經本院判處有期徒刑月確定在案，經查該件
    詐欺事實係被告自任會首而倒會，有本院八十八年度上易字第五一七四號判決書
    乙份在卷可查，核與本件詐欺事實，並不相同，要難認係基於概括犯意反覆為之
    ，自難認與本件之詐欺部分，有連續犯之裁判上一罪關係，附此明。
據上論斷，應依刑事訴訟法第三百六十九條第一項前段、第三百六十四條、第二百九
十九條第一項前段、刑法第二十八條、第五十六條、第二百十六條、第二百十條、第
三百三十九條第一項、第五十五條、第四十一條、第二百十九條、修正刑法施行法第
三條之一、罰金罰鍰提高標準條例第一條前段、第二條，判決如主文。
本案經檢察官曾忠己到庭執行職務。
中     華     民     國     九十    年       二       月     二十三     日
                             臺灣高等法院刑事第六庭
                                 審判長法  官  陳  春  秋
                                   法  官  高  明  哲
                                       法  官  黃  賽  月
右正本證明與原本無異。
如不服本判決應於收受送達後十日內向本院提出上訴書狀，其未敘述上訴之理由者並
得於提起上訴後十日內向本院補提理由書（均須按他造當事人之人數附繕本）。
                                       書記官  葉  國  乾
中     華     民     國     九十    年       二       月     二十七     日
附錄：本案論罪科刑法條全文
刑法第二百十六條：
行使第二百十條至第二百十五條之文書者，依偽造、變造文書或登載不實事項或使登
載不實事項之規定處斷。
刑法第二百十條：
偽造、變造私文書，足以生損害於公眾或他人者，處五年以下有期徒刑。
附表：
┌──┬────┬───────┬───────┬──────┬────┐
│編號│發票人  │付  款  人    │支 票 號 碼   │發票日及金額│附註    │
│    │        │              │              │            │        │
├──┼────┼───────┼───────┼──────┼────┤
│一  │李迺權  │世華聯合商業  │ＸＱ          │八十七年九月│偽造工商│
│    │        │銀行三民分行  │0000000│十日；九萬五│時報署押│
│    │        │              │              │千六百元    │一枚    │
├──┼────┼───────┼───────┼──────┼────┤
│二  │李迺權  │世華聯合商業  │ＸＱ          │八十七年九月│偽造經濟│
│    │        │銀行三民分行  │0000000│十五日；九萬│日報署押│
│    │        │              │              │二千一百五十│一枚    │
│    │        │              │              │元          │        │
├──┼────┼───────┼───────┼──────┼────┤
│三  │張立娟  │台北銀行      │ＣＧ          │八十七年九月│偽造工商│
│    │        │長安東路分行  │0000000│三十日；三十│時報署押│
│    │        │              │              │二萬八千四百│一枚    │
│    │        │              │              │五十元      │        │
├──┼────┼───────┼───────┼──────┼────┤
│四  │林麗芳  │台北區中小企業│ＱＡ          │八十七年八月│偽造經濟│
│    │        │銀行天母分行  │0000000│三十一日；八│日報署押│
│    │        │              │              │萬元        │一枚    │
└──┴────┴───────┴───────┴──────┴────┘


司法院資訊處製作；財團法人民間司法改革基金會備份。
